---
title: "Wgranie danych"
author: "Małgorzata Woźna, Maria Soja, Weronika Lara, Patrycja Kolanowska"
date: "7 maja 2019"
output: html_document
---

```{r setup, include=FALSE}
knitr::opts_chunk$set(echo = TRUE)
```
**Opis projektu**
W pierwszym zadaniu grupowym zajmiemy się opracowniem danych dotyczących stopy bezrobocia w Polsce. Dane zostały pobrane ze strony https://stat.gov.pl. Utworzymy i porównamy różne modele na dany rok.
- rok 2019;
- rok 2018;
- rok 2015;
- rok 2010.



**Wczytanie danych**
```{r}
library(jsonlite)

dane <- read.csv2("GUS.csv", header=FALSE)
pure_data <-dane[2:31,2:13]
head(pure_data)
```

```{r}
pure_inv_data <- pure_data[dim(pure_data)[1]:1, ]
head(pure_inv_data)
```



```{r}
library(jsonlite)
data_vec = as.vector(t(pure_inv_data))
```

```{r}
d2 = lapply(data_vec, function(x) return(sub(',','.', x)))
data_vec
```
```{r}
data_vec_with_dot = unlist(d2)
```


```{r}
num_data_vec = as.numeric(data_vec_with_dot)
num_data_vec
```
```{r}
df=data.frame(num_data_vec)
```


```{r}
plot(num_data_vec, type = "l")
```
```{r}
library(dplyr)
library(forecast)
frequency(num_data_vec)
```
Co oznacza brak sezonowości

```{r}
sc = ts(num_data_vec, frequency = 1)
```
***Wykresy ACF i PACF***

```{r}
tsdisplay(sc)
```

```{r}
library(zoo)
srednia_kroczaca=rollmean(sc, 1)
plot(srednia_kroczaca)
```

Usuniecie trędu z naszych danych

```{r}
dAP = diff(sc)
plot(dAP)
```

Podzielmy nasze dane zbiory uczące i testowe
```{r}
l=length(sc)

```
**Prognoza na rok 2019**
```{r}
test2019=window(sc,start=349)
  
train2019=window(sc,end=348)
  
test2019
```
**Prognoza na rok 2018**

```{r}
test2018=window(sc,start=337, end=348 )
train2018=window(sc,end=336)
```
***Prognoza na rok 2015***

```{r}
test2015=window(sc,start=301,end=312)
train2015=window(sc, end=300)
```
****Prognoza na rok 2010****

```{r}
test2010=window(sc,start=241,end=252)
train2010=window(sc,end=240)
```

```{r}
Trend = as.ts(rollmean(train2019, 12, fill = c(0,0,0), align ="center"))
plot(Trend)
```


```{r}
Trend = as.ts(rollmean(train2019, 12, fill = c(0,0,0), align ="center"))
Y = as.ts(train2019 / Trend)
Y[which(!is.finite(Y))] = NA
#Y_omitted = ts(na.omit(Y), frequency = 12, start = c(1949, 7))
plot(Y)
```
```{r}
test2019=window(sc,start=349)
  
train2019_2=window(sc,start=289,end=348)
  
length(train2019_2)
```
```{r}
test2018=window(sc,start=337, end=348 )
train2018_2=window(sc,start=277,end=336)
```
```{r}
test2015=window(sc,start=301,end=312)
train2015_2=window(sc,start = 241, end=300)
```
```{r}
test2010=window(sc,start=241,end=252)
train2010_2=window(sc,start = 181,end=240)
```
```{r}
Trend2018_2 = as.ts(rollmean(train2018_2, 12, fill = c(0,0,0), align ="center"))
Y = as.ts(train2018_2 / Trend2018_2)
Y[which(!is.finite(Y))] = NA
#Y_omitted = ts(na.omit(Y), frequency = 12, start = c(1949, 7))
plot(Y)
```
```{r}
plot(Trend2018_2)
```
